臺灣新竹地方法院刑事裁定　　　　　　　95年度聲判字第11號
聲　請　人　丁○
代　理　人　鄭潤祥律師
被　　　告　丙○○
　　　　　　甲○○
　　　　　　　　　　樓
　　　　　　乙○○○
上列聲請人因被告等背信等案件，不服臺灣高等法院檢察署檢察
長中華民國九十五年六月十五日，九十五年度上聲議字第二三○
四號駁回聲請再議之處分（原不起訴處分案號：臺灣新竹地方法
院檢察署九十四年度偵續字第一○○號），聲請交付審判，本院
裁定如下：
    主  文
聲請駁回。
    理  由
一、聲請人丁○原告訴意旨及再議意旨略以：
（一）本案告訴背信、偽造文書、業務侵占案，緣因聲請人丁○
      於民國八十四年八月間，向被告丙○○購買靈骨塔位新臺
      幣（下同）二百萬元，（此時間點，南投永豐開發股份有
      限公司【下稱永豐公司】尚未成立，屬公司籌備期間）。
      後被告丙○○與聲請人丁○協商，共同籌劃設立永豐公司
      ，將聲請人丁○二筆原購買塔位款改為成立公司之投資款
      ，折合股權以五百萬元計算，此有證據為憑，即被告丙○○於八十四年十二月二十九日收款及協商計算過程之親筆
      所寫之收據為證。
（二）永豐公司於八十六年一月九日核准設立，聲請人丁○擔任
      永豐公司董事長一職，被告丙○○擔任監察人，此有經濟
      部公司登記證為憑。而被告丙○○早於八十五年向另一被
      告甲○○，借多筆鉅款，後因還不清借款，故於八十六年
      一月二十三日，夥同其母另一被告乙○○○立下讓渡書，
      將永豐公司所有用來興建靈骨塔位之土地、開發及雜項執
      照讓渡給被告甲○○；同時被告丙○○未經聲請人丁○之
      同意，同時將聲請人丁○對於永豐公司之股權盜賣給被告
      甲○○，並共收受約四千萬元，此有被告丙○○收受被告
      甲○○款項支票明細表為憑。被告丙○○並盜竊公司大印
      、小印章（即聲請人丁○印章）交由被告甲○○以共同偽
      造永豐公司股東、董事會議議事錄。並向主管機關變更公
      司負責人名字為被告甲○○，此有經濟部中部辦公室復函
      為證，解除聲請人丁○任公司董事長職務後，被告丙○○
      即潛逃無蹤。
（三）聲請人丁○於八十六年二月二十日已為被告非法解除公司
      負責人職務，而被告丙○○、甲○○卻又自八十六年三月
      四日至八十七年一月六日間，假冒聲請人丁○仍為永豐公
      司負責人名義，冒名向銀行請領支票共二十三次及使用，
      有銀行出具請領時間可以證明。另公司印章有被告甲○○
      於八十九年九月一日蓋於永豐公司解散會議議事錄上，由
      此時間點可證，被告甲○○一直持有公司原來大小印，才
      得以向銀行請領支使用，犯行明確。
（四）臺灣高等法院檢察署整體處分不當之處：
  １、將「事實、內容及過程、發生時間點」混淆：
    (1)例如承諾書、任用通知書、由被告丙○○核稿、核定被告
      丁○為經理、支薪三萬元、聲請人丁○前曾任職被告丙○○所設立英橋公司事、吳雪如是員工領有薪水等等，此均
      是南投永豐公司成立前籌備期間之事，或在被告丙○○以
      前所設立英橋公司之事等不相關案情之事，卻誤認為永豐
      公司成立後之事，張冠李戴，以此來模糊被告等人犯罪焦
      點及做不起訴處分之依據。
　  (2)永豐公司核准設立是八十五年一月九日，靈骨塔位買賣契
  　　約書是公司成立後之八十五年三月間，由被告丙○○私自
    　制作，並盜用聲請人丁○印章及公司印章，蓋於契約上，
      交付給馬淑琪等二人做買賣塔位憑證，並收取及侵占該塔
      位款；而處分書卻誤引用塔位買賣契約書時間點，來解釋
      在公司成立前，被告丙○○為怕稅務稽查，而委任聲請人
      丁○擔任公司掛名負責人的藉口，再用來說明聲請人丁○
      是被告丙○○所委任的「掛名公司負責人」，作為論述及
      不起訴處分之根據，時間倒置錯誤，荒謬至極。按公司尚
      未登記設立，豈能先有以永豐公司及負責人丁○具名，蓋
      有公司大小章於塔位買賣契約書上，且內列有捐款給宏愛
      基金會5%條款之理？此豈不時光倒流，論述錯誤。高檢署
      將上述各點，張冠李戴，拼湊一起，做為不起訴處分論述
      及根據，推演出聲請人是公司掛名負責人，模糊被告犯行
      及不調查犯行證據。
　  (3)被告丙○○將永豐公司土地及聲請人丁○在公司股權，盜
  　　賣給被告甲○○，並「收受」被告甲○○約四千多萬元之
  　　盜賣款，此有被告丙○○「收受」被告甲○○支票款明細
    　為證。其內寫有「．．．依甲○○君實際票款之帳目為準
      」語，而被告甲○○付給被告丙○○支票日期自八十六年
      三月三日至五月三十日之間，此時間是在八十六年二月二
      十日之後，即永豐公司讓渡及負責人變更給被告甲○○之
      後，此亦即證明，此約四千萬元是盜賣款，而不是被告丙○○完全基於清償債務之原因而轉讓股權，被告丙○○在
      主觀上即有盜賣聲請人丁○股權及侵占之犯罪意思。
　  (4)被告乙○○○是永豐公司之「原始股東」，此有被告丙○○親筆所寫字條，有附於原聲請狀內，處分書又故意將被
      告乙○○○列為永豐公司「名義股東」，以認定乙○○○
      讓渡、盜賣永豐公司所有之財產，給被告甲○○，以因被
      告乙○○○是「名義股東」及不知情，故乙○○○沒有盜
      賣永豐公司土地犯業務侵占之錯誤處分。
  ２、有關「承諾書」之說明，及聲請人丁○有交股金及核算股
      權為五百萬元之證據，即為「收據」內容所述，其事實為
      ：
    (1)承諾書（見附件八）發生時間是在八十四年十二月二十四
      日，是永豐公司未設立前，永豐公司籌備期間所寫。而依
      被告丙○○所寫的收據日期是八十四年十二月二十九日，
      依收據內容及時間先後順序，足以證明聲請人丁○已和被
      告丙○○結算投資公司股權五百萬元完畢。故承諾書內容
      為：「茲本人投資南投永豐開發股份有限公司資本額二百
      五十萬元之五百萬元係向丙○○借貸」，已不是事實。
    (2)依承諾書下半段內容：「並擔任董事長之職，雙方約定一
      年內歸還（八十五年十二月二十三日止）及解除董事長之
      職，如涉及民刑事件一概有丙○○承擔，惟今後恐口無憑
      ，特此承諾。此致丙○○先生收執立承諾書人丁○親筆八
      十四年十二月二十三日」由此敘述可明確證知事實：
      聲請人丁○確是「要投資」永豐公司　資本五百萬元之
        股份，才有言明一年內歸還（八十五年十二月二十三日
        止）五百萬元等語，及要「擔任董事長一年」語。故聲
        請人丁○絕不會是由被告丙○○所「委任」當掛名公司
        負責人。
　　　聲請人丁○在立承諾書後六日即八十四年十二月二十九
  　　　日，即已向被告丙○○交齊股金並結算聲請人丁○投資
    　　股權為五百萬元完畢，此有被告丙○○親筆所寫「收據
     　 」為憑，聲請人丁○並擔任永豐公司董事長一職。聲請
        人丁○如沒有出資任何資金，被告丙○○何不將董事長
        讓予其母乙○○○（原始股東）或其父林傳祥（公司董
        事）。
  ３、有交股金及證據之說明：
    (1)依收據金額共二筆：
      第一筆款，現金一百三十萬元，另金卡十張折合現金七
      　十萬元計算，合計二百萬元，於八十四年十二月二十九
        日，交付給丙○○，如丙○○親筆所寫收據第一段之說
        明。
      第二筆款，現金二百萬元，早於八十四年八月下旬間已
      　交付完畢，此二百萬元為聲請人丁○向臺灣省合作金庫
        貸款交付給被告丙○○之投資款。貸款連帶保證人為被
        告丙○○之弟林憲郎，林憲郎亦知是投資於其兄丙○○
        之投資款，才願意當貸款連帶保證人。領款時，為聲請
        人、丙○○、林憲郎三人共同去銀行領款，領款條為丙○○親筆所寫，二百萬元由丙○○取走。
      依收據內容說明，當時每個塔位以八千元計價，第一筆
      　款二百萬元共購得二百五十個塔位，另外贈送二十個塔
        位，價值即增加十六萬元。另加第二筆投資款亦為二百
        萬元（指八十四年八月下旬之交付款），亦有贈送二十
        個塔位，亦為增加十六萬元，兩筆贈送塔位價值合計增
        加為三十二萬元，聲請人投資股權合計為四百三十二萬
        元。而當時永豐公司尚未申請設立，股金之計算為股權
        ，均有彈性之協商，遂以五百萬元計算為聲請人丁○在
        永豐公司股權。後遂有永豐公司登記，並於八十五年一
        月九日，永豐公司核准成立。
    　說明：聲請人丁○本是購買靈骨塔位款，但沒有成立永
      　豐公司，沒有營建，那來塔位買賣？故被告丙○○遂與
        聲請人丁○協商將買塔位款轉成公司股權投資款，此為
        事實及合於常情。故聲請人丁○是有出資股金，合法的
        公司的負責人，任董事長一職，任職三年，絕非處分書
        所謂僅係被告丙○○委任掛名公司負責人。
    　故於八十四年十二月二十三日所立承諾書所謂「五百萬
      　元係向丙○○所借」，已因於八十四年十二月二十九日
        交完投資股權款，如收據所載及上述說明，事實已不存
        在。臺灣高等法院檢察署不當處分，謹交付審判。
  ４、有關背信交付審判事
    (1)按公司法監察人之定義：監察人係受公司全體股東之「委
      任」，負有督察公司正常營運及財務，保障股東之權益之
      責任，而被告丙○○擔任監察人職務，卻盜賣聲請人丁○
      在公司股權，此即已損害聲請人丁○股東之權益，難謂被
      告丙○○沒有背信罪。
    (2)姑且不論聲請人丁○是交付四百萬元股權款？還是承辦檢
      察官或證人林憲郎所認定之二百萬元？還是四百三十萬元
      ？或以五百萬元款結算計算為股權，但有交股金之事實，
      不容否認。如有爭議，亦屬股權多少數額之爭，及股權計
      算之民事問題；然既經向經濟部登記聲請人為公司董事長
      ，（或縱使所謂掛名公司負責人）不容否認聲請人丁○是
      有出資金之股東及公司董事長之身分；此不但有經濟部公
      司登記證為憑，且有被告丙○○親筆所寫「南投永豐投資
      股份有限公司原始股東丁○、丙○○、乙○○○…」字條
      為證。
    (3)聲請人丁○既擔任永豐公司董事長，被告丙○○任公司監
      察人，聲請人丁○及被告丙○○自然要受公司法的制約與
      保障，並負有依公司法規定所應負民事刑事責任。監察人
      既是受公司股東之委託，依職責應保障股東及所有購買塔
      位人之權益，而監察人丙○○卻未經聲請人丁○同意，盜
      賣聲請人丁○在公司五百萬元之股權，得款約四千萬元侵
      占後逃逸無蹤，已違背監察人職責，豈無背信罪？
    (4)退一步言，如謂聲請人丁○僅係為塔位買受人，公司監察
      人即被告丙○○亦應承擔收受聲請人丁○四百萬元價金之
      拘束，而塔位買受迄今已逾十一年尚未交付，且永豐公司
      已經解散，已屬不可能再交付塔位之事實。被告丙○○於
      「收據」後段敘有：公司「承諾」兩年內南投永豐懷恩塔
      ，尚未上市銷售，則聲請人丁○所承購之資金應予無息償
      還。被告丙○○至今非但沒有退回塔位買受款，就此而論
      ，其「承諾」二字，此即有接受聲請人丁○購買塔位委託
      之事實，難謂彼此沒有委任關係存在，更難謂被告丙○○
      存心違背監察人之職務，應負背信之罪嫌。
　５、有關被告丙○○、甲○○等二人，盜用公司大小章，並偽
  　　造股東會議、董事會議議事錄，交付審判事。
    (1)依永豐公司登記事項卡登記，董事長、監察人有任期制為
      三年，應受公司法訂有任期制之保障，雖聲請人丁○先前
      於承諾書私人約定只擔任董事長職務一年，但縱使聲請人
      丁○不再續任董事長，亦應由聲請人丁○依法來召開董事
      會議，辭去董事長之職，而不是由被告丙○○非法召開董
      事會，其決議更以聲請人丁○常不來公司上班之莫須有理
      由，將聲請人丁○董事長職務解除，並盜用公司大小章，
      交付給被告甲○○蓋於議事錄上。此已實質侵害聲請人丁○董事長職務之權益，豈是處分書所言：「沒有實質上不
      足以生損害於聲請人」？而遽認被告等人無偽造文書之罪
      。
    (2)董事吳雪如以證人身分及被告甲○○於偵查庭均供稱：他
      們沒有出席八十六年二月二十日之董事會事，會議記錄上
      簽名、印章均不是他們的印章及簽名，均有筆錄可查，此
      即表示議事錄本身有假。
    (3)而被告丙○○於九十三年偵查庭供稱：「八十六年二月二
      十日之董事會我有請聲請人來開董事會，是他（指聲請人
      ）自己不來開會」，亦有筆錄可查。而於九十四年偵續字
      第一○○號不起訴處分書第二頁被告丙○○又改口稱：「
      八十六年二月二十日改選董事長之董事會我與丁○都不知
      情，因公司大印章都交給甲○○」等語，被告丙○○供詞
      前後矛盾有假。另檢察官曾問被告丙○○：「會議記錄誰
      製作的？」，被告丙○○答稱是代書製作的。並坦承將公
      司大、小印章（即聲請人丁○之印章）交付被告甲○○而
      蓋於董事會議議事錄上，已涉竊盜印文罪，及偽造文書罪
      侵害聲請人丁○董事長職務，豈無如處分書所言，「並無
      損害聲請人」而不構成偽造文書罪？
    (4)被告丙○○及被告甲○○、證人吳雪如均否認有出席股東
      會，渠等均否認在股東會議上簽名蓋章，但會議議事錄卻
      有公司印章，有被告丙○○、甲○○印章，此即表示會議
      議事錄本身有假，並呈報主管機關經濟部中部辦公室（見
      附件七），此已涉犯刑法第二百十四條使公務員登載不實
      事項於公文書之嫌，這豈只是處分書所謂「只是決議內容
      效力問題」而已？而遽論被告等人沒有偽造文書，殊為不
      當。
　６、有關被告丙○○等二人業務侵占，併交付審判事。
    (1)被告丙○○、乙○○○等二人，共同將永豐公司用以興建
      塔位的土地，及聲請人丁○在公司五百萬元股權盜賣給被
      告甲○○，收受被告甲○○約四千萬元之盜賣款並侵占之
      。此有被告丙○○親筆所寫收受被告甲○○支票款明細表
      可證，及被告甲○○於不起訴處分書及供詞可證。
    (2)被告被告丙○○盜用永豐公司大、小印（即聲請人印）蓋
      於塔位買賣契約書內，收取馬淑琪等二人塔位款合計七十
      六萬元，並侵占之。
二、按告訴人不服上級法院檢察署檢察長或檢察總長認為再議為
    無理由而駁回之處分者，得於接受處分書後十日內委任律師
    提出理由狀，向該管第一審法院聲請交付審判；法院認交付
    審判之聲請不合法或無理由者，應駁回之；法院為前項裁定
    前，得為必要之調查，刑事訴訟法第二百五十八條之一、第
    二百五十八條之三第二項前段、第三項，分別定有明文。經
    查：聲請人丁○對被告乙○○○、甲○○、丙○○提出背信
    等告訴後，案經臺灣新竹地方法院檢察署檢察官九十三年度
    偵字第五一一二號偵查終結，認被告犯罪嫌疑不足為不起訴
    處分。後經聲請人丁○向臺灣高等法院檢察署檢察長聲請再
    議結果，認聲請人丁○再議之聲請有理由，以九十四年度上
    聲議字第三五四○號命令發回續行偵查，經臺灣新竹地方法
    院檢察署檢察官以九十四年度偵續字第一○○號偵查終結，
    仍認被告等人犯罪嫌疑不足，為不起訴處分，聲請人丁○向
    臺灣高等法院檢察署檢察長聲請再議結果，認聲請人丁○再
    議之聲請為無理由予以駁回，此有臺灣新竹地方法院檢察署
    九十三年度偵字第五一一二號、九十四年度偵續字第一○○
    號不起訴處分書、臺灣高等法院檢察署檢察長九十四年度上
    聲議字第三五四○命令及九十五年度上聲議字第二三○四號
    駁回聲請再議之處分在卷可稽。又聲請人丁○於九十五年六
    月二十六日本人親自收受前開再議駁回處分書，並於九十五
    年七月三日委任鄭潤祥律師向本院聲請交付審判等事實，有
    送達證書附於臺灣高等法院檢察署檢察長九十五年度上聲議
    字第二三○四號偵查卷第四十一頁與刑事交付審判聲請狀附
    於本院卷可稽，則聲請人丁○提起本件交付審判之聲請，於
    程序上尚無不合之處，合先敘明。
三、又按法院認為交付審判之聲請不合法或無理由者，應駁回之
    ，刑事訴訟法第二百五十八條之一、第二百五十八條之三第
    二項前段，分別定有明文。另向法院聲請交付審判，係新增
    對於「檢察官不起訴或緩起訴裁量權」制衡之一種外部監督
    機制，法院僅就檢察官所為不起訴或緩起訴之處分是否正確
    加以審查，以防止檢察機關濫權，法院並非檢察官之延伸，
    法院亦不負擔偵查之作為。依此立法精神，同法第二百五十
    八條第三項規定法院審查聲請交付審判案件時「得為必要之
    調查」，其調查證據之範圍，自應以偵查中曾顯現之證據為
    限；而同法第二百六十條對於不起訴處分已確定或緩起訴處
    分期滿未經撤銷因發現新事實新證據者得再行起訴之規定，
    其立法理由說明該條所謂不起訴處分已確定者，包括「聲請
    法院交付審判復經駁回者」之情形在內，是前述「得為必要
    之調查」，其調查證據範圍，更應以偵查中曾顯現之證據為
    限，不得就告訴人新提出之證據再為調查，亦不得蒐集偵查
    卷以外之證據，否則，將與刑事訴訟法第二百六十條之再行
    起訴規定，混淆不清，亦將使法院兼任檢察官而有回復「糾
    問制度」之虞；且法院裁定交付審判，即如同檢察官提起公
    訴使案件進入審判程序，是法院裁定交付審判之前提，必須
    偵查卷內所存證據已符合刑事訴訟法第二百五十一條第一項
    規定「足認被告有犯罪嫌疑」檢察官應提起公訴之情形，亦
    即該案件已經跨越起訴門檻，否則，縱或法院對於檢察官所
    認定之基礎事實有不同判斷，但如該案件仍須另行蒐證偵查
    始能判斷應否交付審判者，因交付審判審查制度並無如同再
    議救濟制度得為發回原檢察官續行偵查之設計，法院仍應依
    同法第二百五十八條之三第二項前段規定，以聲請無理由裁
    定駁回（臺灣高等法院九十一年四月二十五日第一次刑庭庭
    長法律問題研究會議結論意旨參照）。
四、本件聲請人丁○雖以前揭理由認被告丙○○、甲○○及乙○○○三人涉有背信等罪嫌，而向本院聲請交付審判。然前揭
    不起訴處分書及聲請再議處分書已就聲請人於偵查時提出之
    告訴理由予以斟酌，並詳加論述所憑證據及其認定之理由，
    關於此點，業經本院依職權調閱前開偵查卷宗查核無誤。聲
    請人丁○雖仍執陳詞向本院聲請交付審判，惟查：
（一）針對聲請人丁○是否為永豐公司實際負責人一情：
  １、按董事長對內為股東會、董事會及常務董事會主席，對外
      代表公司；另公司董事會，設置董事，不得少於三人，由
      股東會就有行為能力之人選任之；又股份有限公司應有七
      人以上為發起人，發起人認足第一次應發行之股份時，應
      即按股繳足股款並選任董事及監察人，選任方法，準用股
      東選任董事方式，即股東會選任董事時，每一股份有與應
      選出董事人數相同之選舉權，得集中選舉一人，或分配選
      舉數人，由所得選票代表選舉權較多者，當選為董事。董
      事會未設常務董事者，應由三分之二以上董事之出席，及
      出席董事過半數之同意，互選一人為董事長，七十九年十
      一月十日修正之公司法第一百三十一條第一項、第一百九
      十二條第一項、第一百九十八條第一項、第二百零八條第
      一項、第三項分別定有明文。經查：
   (1) 聲請人丁○固指稱其係永豐公司董事長亦為實際負責人等
      語，惟聲請人丁○是否業經上開公司法之董事長選任之方
      式出任永豐公司董事長一情，相關事證付之闕如，無從據
      以認定，又聲請人丁○縱為永豐公司公司登記之董事長，
      然是否親任永豐公司實際業務之執行而為永豐公司實際負
      責人，應視永豐公司實際業務之運作情形加以判斷，無由
      單憑公司設立登記等文件之記載，遽以論斷，先予敘明。
   (2) 本件被告林憲欽於偵查中陳稱：聲請人丁○原以二百萬元
      向永豐公司購買二百五十個靈骨塔塔位，並在永豐公司上
      班，薪資約二、三萬元，由聲請人丁○擔任永豐公司之董
      事長之原因，乃伊係宏愛社會福利基金會（下稱宏愛基全
      會）董事長，而永豐公司出售靈骨塔的收入有一部分會捐
      給宏愛基金會，伊惟恐倘亦擔任永豐公司之董事長，稅捐
      處會稽查，故請聲請人丁○擔任董事長等語（見九十四年
      偵續字第一○○號偵查卷第一○二、一○三頁），另被告
      甲○○亦於偵查中供稱：被告丙○○在將永豐公司轉讓予
      他之前，他並不認識聲請人丁○，他到永豐公司時，只有
      看到聲請人丁○在寫毛筆字，而永豐公司是由被告丙○○
      一人操控等語（見前開偵查卷第一六五頁），核與聲請人
      丁○於偵查中自承：其是透過被告丙○○胞弟林憲郎之介
      紹，而向被告丙○○購買二百五十個靈骨塔，共二百萬元
      ，因當時退休後沒有事，就到被告丙○○的公司上班（指
      永豐公司）一開始是負責人事業務，月薪三萬多元，其後
      又依自己名義為永豐公司向銀行貸款二百萬元，貸款之利
      息、本金均是由永豐公司繳納及清償，為此，被告丙○○
      有多贈送二十個靈骨塔，之後，因只清償了幾期，銀行將
      其位於臺北縣永和市○○路三九巷六弄六號四樓的房子拍
      賣，至於其為擔任永豐公司董事長之緣由，係因被告丙○○同時擔任宏愛基金會董事長，而永豐公司靈骨塔買賣契
      約書第十一條有規定永豐公司每月提撥百分之五利潤給宏
      愛基金會，被告丙○○為了規避伊又是宏愛基金會董事長
      ，又是永豐公司實際負責人，因此在永豐公司還沒有實際
      運作時，找其擔任永豐公司負責人，其只是名義負責人，
      且因永豐公司並無實際運作，因此擔任董事長期間，沒有
      執行業務等語各節相符（見九十四年度偵續字第一○○號
      偵查卷第八五至八七頁），另證人吳雪如亦於偵查中結證
      稱：聲請人丁○是被告丙○○的胞弟介紹來投資永豐公司
      出售的靈骨塔，永豐公司成立後的實際負責人是被告丙○○，因為她的薪水都是由被告丙○○支付，當時聲請人丁○來公司的時間不一定，而被告丙○○會要求員工投資永
      豐公司所出售之靈骨塔，並帶員工至銀行辦理貸款，貸下
      來的錢就是員工繳納予永豐公司之投資款，係由永豐公司
      支付利息等語明確（見前開偵查卷第一四三頁），證人林
      俊宇（原名林憲郎）即被告丙○○之胞弟則於偵查中結證
      稱：他於八十幾年間，因在休閒旅遊中心從事旅遊卡的生
      意，因而結識聲請人丁○，嗣因胞兄即被告丙○○正在籌
      備永豐公司靈骨塔之興建，就介紹聲請人丁○投資永豐公
      司，並在永豐公司擔任人事管理的工作，且是永豐公司名
      義上的負責人，沒有掌控永豐公司的實際經營，永豐公司
      的實際負責人是被告丙○○等語綦詳（見上開偵查卷第一
      六三、一六四頁），是聲請人本為購買永豐公司所出售靈
      骨塔權利之投資人，後與被告丙○○約定擔任永豐公司負
      責人，並領取月薪；且自聲請人所簽署之承諾書、任用通
      知書內容觀之（見九十三年度偵字第五一一二號偵查卷第
      一三九、一四○頁），從而，永豐公司之實際經營人為被
      告丙○○，聲請人丁○實為被告丙○○為規避稅捐機關之
      查核，而委派擔任之掛名負責人，應可認定。
  ２、聲請人丁○縱持八十四年十二月二十九日之收據一紙（見
      九十四年度偵續字第一○○號偵查卷第五四頁），主張其
      確有出資五百萬元、擁有股權且登記有案之公司負責人云
      云，然而，依卷附之收據所載之內容觀之，固足認被告丙○○立據收受聲請人丁○所交付之二百萬元購買永豐公
      司塔位二百五十個，另贈送聲請人丁○二十塔位，合作
      金庫信用貸款二百萬元之本金及利息，由永豐公司承擔清
      償責任，永豐公司承諾二年內南投永豐靈骨塔尚未能上
      市銷售則聲請承購之資金應予無息退償等事宜，然上開內
      容僅推得聲請人丁○確有購買永豐公司所售之靈骨塔位，
      並加計永豐公司贈與聲請人丁○之塔位後，為聲請人丁○
      投資於永豐公司之數額，卻無法據此而認聲請人丁○即為
      永豐公司之實際負責人，聲請人丁○持前開收據一紙主張
      其為永豐公司之實際負責人等語，實不可採。
（二）被告丙○○是否涉及背信罪一情：
  １、按背信罪之主體限於為他人處理事務之人，如為自己之工
      作行為，無論圖利之情形是否正當，原與該條犯罪之要件
      不符。又刑法第三百四十二條之背信罪，須以為他人處理
      事務為前提，所謂為他人云者，係指受他人委任，而為其
      處理事務而言；再刑法第三百四十二條第一項之背信罪，
      必須違背任務之行為，具有為圖取不法利益，或圖加不法
      損害之意思，為構成要件，最高法院復著有二十九年上字
      第六七四號、四十九年臺上字第一五三○號、五十三年臺
      上字第二四二九號判例可循。
　２、被告甲○○業於偵查中陳稱：被告丙○○於八十四年開始
  　　向他借錢，一開始都是被告丙○○拿票給他借款，於八十
      五年間，被告丙○○告知稱要從事靈骨塔之販售，叫他投
      資，被告丙○○積欠他逾五千萬元，但他發現永豐公司一
      直未興建靈骨塔，雜項執照也快被吊銷，時間很緊急，而
      他原本對關於靈骨塔的事情完全外行，因為有一位朋友何
      鳳梅從事建築業，她說想投資，他就跟被告丙○○提起，
      由何鳳梅及被告丙○○去協商，寫好協議書，然後他才去
      簽名等語（見九十三年度偵字第五一一二號偵查卷第三二
      、三三、九十四年度偵續字第一○○號偵查卷第八七、八
      八、一六五頁），是以被告丙○○所稱因積欠被告甲○○
      債務，始將永豐公司司股權讓渡給被告甲○○等語，應信
      屬實。
  ３、本件聲請人丁○主張被告丙○○盜賣其所有永豐公司之股
      權，因而涉犯刑法第三百四十二條第一項之背信罪等語，
      惟查：
   (1) 姑不論聲請人丁○投資永豐公司之金額為四百萬元、二百
      萬元、四百三十萬元抑五百萬元，倘聲請人丁○確有投資
      永豐公司之事實，自係聲請人丁○與永豐公司之間，因投
      資而生之債權債務關係，不論永豐公司移轉予何人，基於
      法人（股份有限公司）具有獨立法人格及債權相對性之法
      理，均無礙於聲請人丁○與永豐公司間前開投資關係之存
      在，聲請人丁○仍得對永豐公司主張其債權關係，從而，
      被告丙○○縱將永豐公司之經營權轉讓予被告甲○○以抵
      償債務，對於聲請人丁○對永豐公司所得主張之投資債權
      ，並無損害，又依前開收據所載之內容，聲請人丁○與被
      告丙○○間既為投資（買賣）關係，被告丙○○顯非受聲
      請人委任、僱傭，而為其處理事務而言，又被告丙○○既
      為永豐公司之實際負責人，業已論述如前，則伊將永豐公
      司之經營權轉讓予被告甲○○，仍屬於自任事務之處理，
      而非為聲請人丁○處理事務，自難以刑法上之背信罪相繩
      。
   (2) 聲請人丁○再舉前開收據後段敘有：「公司『承諾』兩年
      內南投永豐懷恩塔，尚未能上市銷售，則丁○所承購之資
      金應予無息償還…」等語，主張被告丙○○至今尚未退回
      塔位買受款，因認被告丙○○係受聲請人丁○委任，應負
      背信之罪嫌。惟以：該收據所為之「承諾」，依前後文義
      所述，應係指倘南投永豐懷恩塔於二年內未能上市銷售，
      則聲請人丁○所承購之資金，應予無息償還，而非永豐公
      司對二年內應興建永豐懷恩塔之保證，被告丙○○亦非依
      此收據而受聲請人丁○之委任從事永豐懷恩塔之興建、上
      市銷售等事宜，本件永豐公司固未能於二年內興建永豐懷
      恩塔，而認聲請人丁○得據上開收據主張退回其投資款，
      然此屬民事法律關係之糾紛，尚無從遽認被告丙○○有何
      背信之犯行。
（二）被告丙○○、甲○○等二人，是否盜用永豐公司大小章，
      並偽造永豐公司八十六年一月二十日董事會會議紀錄（稱
      稱永豐公司董事會會議紀錄甲）、永豐公司八十六年二月
      二日股東會會議紀錄（下稱永豐公司股東會會議紀錄）、
      永豐公司八十六年二月二日董事會會議紀錄（下稱永豐公
      司董事會會議紀錄乙）（上開資料詳見九十三年度偵字第
      五一一二號偵查卷第一四四、一四五頁），涉及盜用印章
      、行使偽造私文書罪一情：
  １、按刑法第二百十條之偽造文書罪，以無制作權之人冒用他
      人名義而制作該文書為要件之一；再刑法上偽造文書罪之
      成立，以足生損害於公眾或他人為特別要件，所謂足生損
      害，固不以實已發生損害為必要，然亦必須有足以生損害
      之虞者，始足當之，若其僅具偽造之形式，而實質上並不
      足以生損害之虞者，尚難構成本罪，最高法院著有四十七
      年臺上字第二二六號、四十九年臺非字第十八號判決足資
      參照。
  ２、本案被告丙○○為永豐公司之實際負責人一情，業已詳述
      如前，主導永豐公司業務經營之實際運作，自有權使用永
      豐公司之大、小章，聲請人丁○主張被告丙○○將永豐公
      司大小章持交予被告甲○○，因而涉犯盜用印章罪嫌，委
      無足採。
  ３、針對本案聲請人丁○所指被告丙○○、甲○○等二人偽造
      之永豐公司董事會會議紀錄甲及永豐公司股東會會議紀錄
      一情：
   (1) 據前開會議紀錄中，所載出席人員均為林傅祥、吳雪如、
      林秀園及丙○○等四人，全然無被告甲○○出席與會或參
      與之紀錄，實難認上開會議紀錄之作成與被告甲○○有何
      關聯？
   (2) 本案據證人吳雪如即永豐公司董事於偵查中固證稱：她從
      未參加永豐公司於八十六年一月二十日上午九時三十分召
      開之董事會，她不認識林傅祥，亦未曾參加永豐公司於八
      十六年二月二日上午九時三十分召開之股東會，因為他在
      永豐公司工作沒有超過半年，事後發生何事，她並不知情
      等語（見九十三年度偵字第五一一二號偵查卷第四一四頁
      ），惟證人林秀園則於偵查中結證稱：永豐公司成立，她
      曾擔任過辦事員兼出納，永豐公司董事會會議紀錄、永豐
      公司股東會會議紀錄均是她製作的．永豐公司確有分別召
      開董事會及股東會等語（見上開偵查卷第四三八、四三九
      頁），依前開二名證人所述各節，足認被告甲○○與上開
      會議之召開及會議紀錄之作成渺無相涉，自無由論處被甲○○以刑法上之偽造文書罪責。
   (3) 再依上開會議紀錄所載之內容觀之，其中永豐公司董事會
      會議紀錄甲之內容主要討論永豐公司營運困難，資金出現
      缺口，外借現金及簽發之支票日期將屆至，以及因聲請人
      丁○之不願出面，造成永豐公司之行政困難，擬於股東會
      中罷免其董事職務，並補選新任董事等事宜，至於永豐公
      司股東會會議紀錄之內容，主要為1.擬罷免丁○之董事兼
      董事長資格；2.擬請補選董事一席；3.公司營業困難人事
      不穩定，業務因靈骨塔施工未全部完成推廣不利，向外借
      貸現金及票期陸續將到，董事長丁○已不敢來開會來上班
      ，為了行政程序趨於正常運作，請求大家討論正確處理方
      案，並作成罷免聲請人丁○董事、董事長之職務，補選被
      告丙○○擔任董事，永豐公司陷於營運及財務之危機處理
      ，由被告丙○○全權處理等等，經查：本案聲請人丁○僅
      係永豐公司名義負責人，被告丙○○則為永豐公司之實際
      負責人，綜理永豐公司實際業務之運作等情，業已詳述如
      前，相對照於上開永豐公司董事會會議紀錄甲及永豐公司
      股東會會議紀錄所載內容，僅係將永豐公司實際運作之情
      形予以形式化，且依上開會議紀錄內容觀之，於八十六年
      一、二月間，永豐公司之運作應已陷於困境、捉襟見肘，
      上開董事會會議紀錄、股東會會議紀錄之內容，固已免除
      聲請人丁○之董事、董事長職務，亦即聲請人丁○無須對
      永豐公司經營之成敗擔負形式上之法律責任，但無礙於聲
      請人丁○得對永豐公司主張其為投資人之應有權利，不論
      對於聲請人丁○抑其餘利害關係人之權利均無損害，自難
      認被告丙○○就此部分，已該當於刑法偽造文書之構成要
      件。
  ４、針對本案聲請人丁○所指被告丙○○、甲○○等二人偽造
      之永豐公司董事會會議紀錄乙一情：
   (1) 據前開會議紀錄中，所載出席人員為何鳳梅、甲○○、林
      鳳熙等三人，全然無被告丙○○出席與會或參與之紀錄，
      實難認上開會議紀錄之作成與被告丙○○有何關聯？
   (2) 又其上未記載聲請人丁○出席、亦未見有聲請人丁○之署
      名，其決議內容則為選任何鳳梅為董事長，難謂有何損及
      聲請人丁○抑其他利害關係人之情事，即與刑法上偽造文
      書之要件不合。
  ５、聲請人丁○前曾以遭被告丙○○詐騙投資永豐公司為由，
      向臺灣南投地方法院檢察署檢察官對被告丙○○提出詐欺
      告訴，經臺灣南投地方法院檢察署檢察官以九十一年度偵
      字第一○九號為不起訴處分確定，經聲請人丁○聲請再議
      ，並經臺灣高等法院臺中分院檢察署檢察長以九十一年度
      上聲議字第六九四號處分駁回再議之聲請，經聲請人丁○
      聲請交付審判，亦經臺灣南投地方法院以九十一年度聲判
      字第五號駁回聲請確定，有臺灣高等法院臺中分院檢察署
      檢察長九十一年度上升議字第六九四號處分書、臺灣南投
      地方法院九十一年度聲判字第五號裁定書在卷可證，該處
      分書認定被告丙○○確實有經營永豐公司，並向被告甲○○調借現金用於興建納骨塔，且被告丙○○預售納骨塔位
      向聲請人收取之金卡七十萬元，亦已歸還聲請人丁○等事
      實，且聲請人丁○於該案亦坦承被告丙○○臨時將總股金
      撥五百萬元至聲請人丁○名下，其在情非得已之情況下始
      簽立該承諾書，擔任負責人，然為期一年等事實。本件聲
      請人丁○既僅係掛名負責人，則董事會之決議未參與尚合
      社會常情，自難認聲請人受有損害，附此敘明。
五、另聲請人丁○指訴被告乙○○○上開罪嫌，無非以被告林江
　　錦棉讓渡所有不動產，簽署讓渡書一情以為據。惟被告林江
　　錦棉為被告丙○○之母親，被告丙○○業已坦認其母親為永
　　豐公司之名義股東，故讓渡書由其母親授權簽署等語，原檢
　　察官因認被告乙○○○與本案無關，應為不知情，本件既查
　　無積極證據足認其犯罪故意，難認有何背信抑偽造文書犯行
    ，自難為罪。
六、綜上所述，本件聲請人丁○原係永豐公司之投資人，惟因實
    際負責人即被告丙○○同為宏愛基金會負責人，永豐公司因
    與宏愛基金會間有營運資金之往來，被告丙○○恐遭稅務機
    關之稽查，故由聲請人丁○擔任永豐公司之名義負責人，其
    後被告丙○○因與被告甲○○間有債權債務關係，而由被告
    丙○○將永豐公司之經營權移轉予被告甲○○，被告丙○○
    此舉，係處理自己之事務，而非為聲請人丁○處理事務，且
    無礙於聲請人丁○得對永豐公司所得主張之投資債權，自難
    認有何背信之情事，又前開永豐公司董事會會議紀錄甲、股
    東會會議紀錄、董事會會議紀錄乙，均無聲請人丁○之具名
    ，自無偽造聲請人丁○名義之情事，又分別觀其會議內容，
    無非係將永豐公司之實際營運情形予以明文，亦無損於聲請
    人丁○或其他利害關係人之權利，自難依刑法偽造文書罪相
    繩。此外，復查無其他積極證據足認被告等人確有聲請人丁○所指犯行，原檢察官偵查結果認被告等罪嫌均有未足，予
    以不起訴處分，核無不合。是經本院調取各該偵查案卷全卷
    核閱，認前開不起訴處分及駁回再議理由暨事證，針對構成
    犯罪事實及處罰規範間該當性之判斷及認定均屬詳實，查無
    「告訴人所指摘不利被告構成犯罪事實之事證未經檢察機關
    詳為調查或斟酌，或不起訴處分書所載理由違背經驗法則、
    論理法則或其他證據法則」等得據以交付審判之事由存在，
    是聲請人聲請交付審判，為無理由，應予駁回。
七、另交付審判係對刑事訴訟法新增「檢察官不起訴或緩起訴裁
   量權」制衡之一種外部監督機制，法院僅在就檢察官所為不
   起訴或緩起訴之處分是否正確加以審查，以防止檢察機關濫
   權。本案聲請人丁○固以被告丙○○等人另涉有業務侵占、
   使公務員登載不實等犯行，惟此部分之事實，既未經臺灣新
   竹地方法院檢察署檢察官予以處分，自非本案聲請交付審判
   程序所得審究，附此敘明。
八、依刑事訴訟法第二百五十八條之三第二項前段，裁定如主文
    。
中    華    民    國  九十六  年    三    月  二十九  日
                  臺灣新竹地方法院刑事第四庭
                          審判長法  官  林秋宜
                                法  官  馮俊郎
                                法  官  劉兆菊
右正本證明與原本無異。
不得抗告
                                書記官  蕭汝芳
中    華    民    國  九十六  年    三    月  二十九  日
